【裁判字號】    88,自,925
【裁判日期】    900312
【裁判案由】    誣告等
【裁判全文】
臺灣臺北地方法院刑事判決                          八十八年度自字第九二五號
    自  訴  人  甲○○
    被      告  乙○○
右列被告因誣告等案件，經自訴人提起自訴，本院判決如左：
    主  文
本件自訴不受理。
    理  由
一、自訴意旨略以：自訴人於民國八十一年間係仙侶奇緣有限公司（下稱仙侶奇緣公
    司）之代表人，而仙侶奇緣公司乃美商西方視聽公司（下稱西方公司）台灣地區
    專屬代理商，於八十一年間被告未經西方公司之同意，擅自將其所有之視聽著作
    「Breathless」盜錄並翻譯有中文字幕，譯名為「熱吻之災」且冒用西方公司之
    名義作色情表演，供久宜影視社招攬客戶使用，因自訴人依據受託人之委託而於
    八十一年十月二十三日向台灣台北地方法院檢察署對被告提出侵害著作權之告訴
    ，被告遂委請台北市錄影帶商業公會理事長及監事主席仲介雙方訂立和解，被告
    表示不得再盜錄西方視聽公司之著作，得選用經仙侶奇緣公司適度修剪、送新聞
    局審查核可後所發行之影帶，作為履行侵權行為賠償責任，而西方公司應撤回前
    揭之告訴，嗣八十二年一月二十日被告依和解契約給付自訴人和解金新台幣（下
    同）五萬一千元用以向仙侶奇緣公司購買「守護天使」之錄影帶五十七捲，被告
    並分別出售給景美地區久合、廣來、．．．富來、彩虹等十九家錄影帶出租店，
    各家配售三捲收取三千元，其中被告於分售名冊上特別註明「富山」、「彩虹」
    未收，故被告所交付之五萬一千元，係以其餘十七家分攤所得，每家相當於三千
    元，上述事實比對，被告履行和解契約作為侵權行為賠償責任之買賣價金五萬一
    千元，就是鈞院於八十二年度感裁字第七三號流氓感訓處分中所謂自訴人流氓行
    為敲詐勒索景美地區十八家店，每家交付三千元之內容，因被告所分售之十七家
    店均在景美地區，且自訴人與景美地區店家交易者，僅限於被告一人，被告將履
    行和解契約，為侵權行為之賠償責任，竟然反向舉發自訴人肆行流氓勒索，難無
    構成誣告之罪；又上開流氓行為苟非被告舉發，仍難謂非上開十九家店家之有關
    人員所告發檢舉，其仍屬捏造，被告教唆該等人員檢舉自難脫教唆誣告之罪。因
    認被告涉有誣告或教唆誣告等罪云云。
二、訊據被告乙○○堅決否認有何自訴人所述之誣告或教唆誣告之犯行，辯稱八十三
    年間自訴人即就同一案件曾向檢察官提起告訴，並經檢察官為不起訴處分確定在
    案，自訴人對於同一案件再行自訴，應不合法等語。本件自訴人提起本件自訴案
    件所主張之事實為：被告乙○○於八十一年間因盜錄西方公司所出版之「Breath
    less」視聽著作，譯名為「熱吻之災」，而供久宜影視社招攬客戶使用，嗣經西
    方公司於台灣地區代理商仙侶奇緣公司對久宜影視社提出違反著作權法之告訴，
    被告因為免除自身之刑事責任而與仙侶奇緣公司達成五萬一千元之民事賠償和解
    ，而該五萬一千元，被告分別向景美地區十七家出租店每家收取三千元而得，嗣
    後被告竟以此賠償和解事由誣告自訴人具有流氓行為或教唆該十七家出租店之相
    關人員對自訴人進行誣告。而自訴人於本件自訴案件中所提出之證據為(1)本院八
    十二年感裁字第七三號裁定書(2)八十一年十月十日租錄影帶報告單(3)告訴狀(4)檢
    察官簽結單(5)八十一年十一月二十七日送貨單(6)七信存摺帳目第三頁(7)被告製作
    分售名冊(8)承租錄影帶報告單二份(9)檢察官起訴書（八十一年偵字第一六五五一
    號、第二四一一八號）。
三、按檢肅流氓條例第十七條第二項固規定：意圖他人受流氓處分，向該管公務員誣
    告者，以誣告罪論，依刑法第一百六十九條規定處斷。又按不起訴處分已經確定
    者，非有發現新事實或新證據者，不得對於同一案件再行起訴；案件曾為不起訴
    處分，而違背第二百六十條之規定再行起訴者，應諭知不受理之判決，並得不經
    言詞辯論逕為判決，刑事訴訟法第二百六十條第一款、第三百零三條第四款、第
    三百零七條分別定有明文。
四、經查，自訴人於八十三年二月二日曾向台灣台北地方法院檢察署檢察官對被告提
    出誣告或教唆誣告之告訴，已經檢察官於八十三年三月二十四日以八十三年偵字
    第三五七四號為不起訴處分確定，有該不起訴處分書一份在卷可稽，惟查：
(一)、經本院調取上開八十三年偵字第三五七四號案卷核閱，自訴人於八十三年二月二
    日出具之告訴狀所載之事實為：被告於八十一年十一月二十六日為要求告訴人（
    即本件自訴人）撤回其本人暨景美地區賓士、升進、金鐘獎、天利、龍輝、久宜
    、彩虹等影視社之負責人違反著作權法案件，並願意購買告訴人所發行之影片「
    守護天使」、「美麗普海灘的夏天」等為辦理和解之條件，告訴人不虞有詐，遂
    收受其交付之貨款五萬一千元，被告謊稱是久合、廣來．．．等十七家影帶出租
    店承購上開影片之貨款，告訴人分別於同年月二十七日簽發上開案件之刑事撤回
    告訴聲請狀七本，並交付被告上開影片五十七、五十一捲，被告並簽發送貨單二
    份予告訴人，被告竟意圖不法教唆上開十七家影帶店之業者向偵查機關誣告告訴
    人收受上開貨款是勒索金，被告以承購告訴人之產品為條件取得和解，並撤回上
    開刑事告訴案件為餌，陷構告訴人勒索、恐嚇密祕證人之錢財，鐵證如山等語。
    核與本件自訴人提出自訴之事實相同，並無其他新事實存在。顯見本件自訴案件
    與前開八十三年度偵字第三五七四號偵查案件為同一案件無誤。
(二)、自訴人於八十三年偵字第三五七四號偵查案件中所提出之證據為(1)被告開具之名
    單一份(2)送貨單二份(3)治安法庭訊問筆錄一份，核與自訴人於本件自訴案件提出
    之證據５、７相同，至於自訴人於本件自訴人另提出之租錄影帶報告單三份（即
    證據２、８、９），乃係用以證明被告確有盜錄西方視聽公司所享有著作權之作
    品；所提出之告訴狀（即證據３），係證明曾對被告提出告訴；提出之檢察官結
    案簽呈單（即證據４），係證明自訴人曾出具撤回告訴狀；提出之七信存摺帳戶
    影本（即證據６），係證明被告確有交付五萬一千元；提出之起訴書二份（即證
    據１０、），係證明自訴人確有對宇笙、升進影視社負責人提出告訴；而聲請本
    院傳訊之證人黃錦勳、張忠明，乃係證明八十一年間被告曾透過證明請求與自訴
    人達成和解一事，均與被告是否具有誣告或教唆誣告之犯行無涉，不能認為自訴
    人於前開不起訴處分後，有何新證據之發現。
五、綜上所述，本件自訴案件與前開八十三年偵字第三五七四號偵查案件既屬於同一
    案件，而自訴人又不能證明於八十三年偵字第三五七四號不起訴處分後有何新事
    實或新證據足以證明被告具有誣告或教唆誣告之犯行，自訴人對於同一案件，於
    不起訴處分確定後，在無新事實或新證據之發現下，逕再提起本件自訴，依前揭
    刑事訴訟法第三百零三條第四款及第三百零七條之規定，爰不經言詞辯論，逕為
    不受理判決。
據上論斷，應依刑事訴訟法第三百四十三條、第三百零三條第四款、第三百零七條，
判決如主文。
中      華      民      國    九十      年      三      月     十二     日
                                      臺灣臺北地方法院刑事第七庭
                                            法  官  陶  亞  琴
右正本證明與原本無異。
如不服本判決，應於判決送達後十日內，向本院提出上訴狀。
                                            書記官  游  秀  珠
中    華    民    國  九十        年      三      月     十五     日


司法院資訊處製作；財團法人民間司法改革基金會備份。
